【裁判字號】    92,易緝,33
【裁判日期】    921006
【裁判案由】    詐欺等
【裁判全文】
臺灣新竹地方法院刑事判決                        九十二年度易緝字第三三號
    公  訴  人  臺灣新竹地方法院檢察署檢察官
    被      告  乙○○
右列被告因詐欺等案件，經檢察官提起公訴（八十七年度偵字第八一號），本院判決
如左：
    主  文
乙○○共同意圖為自己不法之所有，以詐術使人將本人之物交付，處有期徒刑肆月，
如易科罰金，以參佰元折算壹日。
    事  實
一、乙○○與鍾兆榮（業經本院判決有期徒刑五月確定）為兄弟，鍾兆榮原在新竹市
    ○○○路一八七之十一號租屋開設「安迪麵包坊」，經營麵包生意，惟自民國八
    十六年初起因經營不善而四處舉債，且因此向地下錢莊借款，其所積欠他人之債
    務及應支付予地下錢莊高額之利息，已使自己陷於周轉不靈之地步，其明知已無
    清償能力，竟仍隱瞞實際之經濟狀況，與亦明知鍾兆榮已無清償能力且本身亦無
    清償能力之兄乙○○兩人基於意圖為自己不法之所有之犯意聯絡，於民國八十六
    年九月十一日，在新竹市○○路○段五五號福灣企業股份有限公司（下稱福灣公
    司）之經銷商新苗汽車股份有限公司（下稱新苗公司）處，由鍾兆榮與該經銷商
    新苗公司訂立附條件買賣契約，購買車牌號碼Ｒ三─六五七二號自用小客車一輛
    ，鍾兆榮即於訂約時出示其所有坐落新竹市○○路一六七之一一號土地、建物之
    所有權狀，表示其有相當之資力，且由其兄乙○○擔任連帶保證人，致使福灣公
    司之經銷商新苗公司承辦人員不疑有詐，陷於錯誤，誤認鍾兆榮確有相當之資力
    而有付款之能力及意思，而同意以分期付款之方式將該車出售予鍾兆榮，約定分
    期付款總價款為新台幣（下同）四十七萬零八十元，除頭期款一萬元外，餘以每
    月為一期，計分三十六期分期支付車款，於價款付清前，福灣公司仍保有標的物
    車輛之所有權，買賣標的物所在地點，約定為鍾兆榮當時地址新竹市○○○路一
    八七之一一號所在地，且約定於完納價款前，由買受人先占有標的物，惟不得將
    標的物遷移、移轉或為其他處分，同時向公路局新竹區監理所辦妥動產擔保交易
    附條件買賣設定登記，使鍾兆榮為動產擔保交易之債務人，而福灣公司於鍾兆榮
    交付一萬元之頭期款後，仍將該車交付予鍾兆榮。詎鍾兆榮得手後，旋意圖不法
    之利益，除僅繳納第一期之頭期款一萬元外，即未再給付任何之款項，而於八十
    六年十月間將上開汽車遷移上址，致生損害於債權人福灣公司，至此福灣公司始
    知受騙，其後，鍾兆榮始於八十七年一月二十四日委由其姊夫張朝燈將上開自小
    客車交回福灣公司。
三、案經福灣公司訴請台灣新竹地方法院檢察署檢察官偵查起訴。
    理  由
二、訊據被告乙○○對於前揭犯罪事實，均坦承不諱，核與共犯即鍾兆榮在本院九十
    年昀緝字第一三號刑事案件中供述之情節相符，且被告前揭違反動產擔保交易法
    及詐欺之事實，亦據告訴人即福灣公司代理人甲○○、曾俊迪到庭陳述甚詳，並
    有動產擔保交易附條件買賣設定登記申請書、附條件買賣合約書、存證信函、土
    地及建物所有權狀等各一份在卷可稽，而被告向世華聯合商業銀行古亭分行所借
    款之二百七十二萬元，其償還本息至八十六年二月三日止，即停止付款等情，有
    該行（９０）（４）（１９）世亭發字第二六號函暨繳款明細等在卷可參，事證
    明確，被告前述犯行堪以認定。
三、核被告所為，係犯刑法第三百三十九條第一項之詐欺取財罪、動產擔保交易法第
    三十八條之遷移動產擔保交易之標的物致損害債權人罪。被告與鍾兆榮間就上開
    犯行，有犯意聯絡及行為分擔，為共同正犯，且被告雖非動產擔保交易之債務人
    ，但與動產擔保交易債務人共犯前揭動產擔保交易法第三十八條之罪，依刑法第
    三十一條第一項之規定，仍以共犯論。另被告所犯上開動產擔保交易法第三十八
    條之罪與刑法第三百三十九條第一項之詐欺罪間，具有方法結果之牽連關係，應
    依刑法第五十五條牽連犯之規定，從一較重之刑法第三百三十九條第一項之詐欺
    取財罪論處。爰審酌被告因其弟經濟狀況不佳致有本件犯行、詐欺所得之汽車係
    其弟使用、本件犯後坦承犯行，態度尚稱良好暨所詐得之自小客車，已主動委由
    他人交回被害人福灣公司等一切情狀，量處如主文所示之刑，又被告行為後，刑
    法第四十一條業於九十年一月四日修正為「犯最重本刑為五年以下有期徒刑以下
    之刑之罪，而受六月以下有期徒刑或拘役之宣告，因身體、教育、職業、家庭之
    關係或其他正當事由，執行顯有困難者，得以一元以上三元以下折算一日，易科
    罰金。但確因不執行所宣告之刑，難收矯正之效或難以維持法秩序者，不在此限
    。」「併合處罰之數罪，均有前項情形，其應執行之刑逾六月者，亦同。」並於
    同年月十日公布施行，於同年月十二日生效，比較新舊法之規定，以變更後之新
    法對被告有利，依刑法第二條第一項前段之規定，自應適用裁判時之新法，爰同
    時依修正後刑法第四十一條第一項諭知易科罰金之折算標準。
據上論斷，應依刑事訴訟法第二百九十九條第一項前段，動產擔保交易法第三十八條
，刑法第十一條前段、第二條第一項前段、第二十八條、第三十一條第一項、第三百
三十九條第一項、第五十五條、第四十一條第一項，罰金罰鍰提高標準條例第一條前
段、第二條，判決如主文。
本案經檢察官邱忠義到庭執行職務。
中      華      民      國    九十二    年      十      月      六      日
                                  臺灣新竹地方法院刑事第二庭
                                      法  官  王  銘  勇
右正本證明與原本無異。
如不服本判決，應於判決送達後十日內向本院提出上訴狀( 應附繕本 )，上訴於臺灣
高等法院。
                                      書記官  江  靜  玲
中      華      民      國    九十二    年      十      月      六      日
附錄論罪科刑所犯法條：
刑法第三百三十九條第一項
意圖為自己或第三人不法之所有，以詐術使人將本人或第三人之物交付者，處五年以
下有期徒刑、拘役或科或併科一千元以下罰金。
動產擔保交易法第三十八條
動產擔保交易之債務人，意圖不法之利益，將標的物遷移、出賣、出質、移轉、抵押
或為其他處分，致生損害於債權人者，處三年以下有期徒刑、拘役或科或併科六千元
以下之罰金。


司法院資訊處製作；財團法人民間司法改革基金會備份。
